臺灣士林地方法院民事判決
                                      110年度訴字第832號
原      告  陳錫芳  
被      告  合迪股份有限公司
法定代理人  陳鳳龍  
訴訟代理人  秦劍鋒  
上列當事人間請求確認利息約定無效事件，本院於民國110年10
月6日言詞辯論終結，判決如下：
    主      文
原告之訴駁回。
訴訟費用由原告負擔。
    事實及理由
壹、程序事項按訴狀送達後，原告不得將原訴變更或追加他訴。
    但請求之基礎事實同一者，不在此限，民事訴訟法第255條
    第1項第2款定有明文。查原告原對訴外人中租迪和股份有限
    公司（下稱中租迪和公司）起訴，請求確認原告與中租和迪
    公司間於民國109年4月9日所簽立汽車貸款借據暨約定書（
    下稱系爭合約）中，超過週年利率百分之5以上之利息約定
    無效（見本院卷第11頁），嗣追加合迪股份有限公司為本件
    被告，並撤回對中租和迪公司起訴（見本院卷第48頁），其
    後變更聲明為：確認被告就系爭合約之借款債權，對於原告
    之利息債權應按週年利率百分之5計算（見本院卷第103頁）
    ，係基於同一基礎事實而為變更追加，與前揭規定並無不合
    ，自應准許。
貳、實體事項：
一、原告主張：伊前向訴外人遠東國際商業銀行股份有限公司（
    下稱遠東商銀）借款新臺幣（下同）87萬元（下稱系爭借款
    ），於109年4月9日簽立系爭合約時，該合約並未填載利息
    ，對保人員僅要求伊於空白合約上簽名，嗣於同年10、11月
    間收受系爭合約副本後，始發現貸款利率經單方填載為週年
    利率百分之15.0899，伊實未與遠東商銀就系爭借款達成按
    週年利率百分之15.0899計算利息之意思表示合致，嗣遠東
    商銀將系爭借款債權讓與被告，爰依法提起本件確認訴訟等
    語。並聲明：確認被告就系爭合約之借款債權，對於原告之
    利息債權應按週年利率百分之5計算。
二、被告答辯：原告既已承認系爭合約上之簽名、印文為真正，
    即應推定系爭合約為真正，且原告確實與遠東商銀達成借款
    金額87萬元、期數72期、每期應清償金額1萬8,444元之消費
    借貸契約，此即按週年利率百分之15.0899計算利息，嗣遠
    東商銀將系爭借款債權讓與伊，伊就系爭合約確實對原告存
    有按週年利率百分之15.0899計算之利息債權等語。並聲明
    ：原告之訴駁回。
三、本院得心證之理由：
㈠、按當事人互相表示意思一致者，無論其為明示或默示，契約
    即為成立，民法第153條第1項定有明文。是契約之成立，本
    不以書面為必要，此觀上開規定甚明。
㈡、經查：
　⒈被告抗辯原告前向遠東商銀借款87萬元，約定還款期數72期
    ，每期應繳納金額1萬8,444元，遠東商銀已交付借款，嗣遠
    東商銀已將該消費借款債權讓與被告等情，業據被告提出系
    爭合約、權讓與契約書、動產擔保交易動產抵押設定債權人
    變更登記申請書、車況確認單、動產抵押契約書、動產擔保
    交易動產抵押設定登記申請書、撥款同意書為憑（見本院卷
    第61至64、124至128頁），且原告亦不否認有向遠東商銀借
    款87萬元及收受借款之事實（見本院卷第49、104、119頁）
    ，再參以原告自承在系爭合約簽名後，有接到遠東商銀致電
    照會，確認貸款金額為87萬元、期數為72期、每期應繳納金
    額為1萬8,444元，原告向其表示是等語（見本院卷第75頁）
    ，堪認原告與遠東商銀已達成由遠東商銀借款87萬元予原告
    ，原告應分72期償還，每期償還金額為1萬8,444元之消費借
    貸意思表示合致，且遠東商銀已交付借款，是被告抗辯原告
    與遠東商銀間已成立前揭條件之消費借貸契約，遠東商銀並
    已將該消費借貸債權讓與被告等語，堪予憑採。又依上開借
    款條件計算，該消費借貸契約之貸款利率即為週年利率百分
    之15.0899，有被告提出之計算表可參（見本院卷第99至101
    頁），則原告主張上開消費借貸契約並未約定貸款利率云云
    ，洵非可採。
  ⒉至原告主張於系爭合約上簽名、用印時，系爭合約為空白合
    約乙節，固據證人黃鈵傑到庭證述屬實（見本院卷第106至1
    07頁），惟契約之成立本不以書面為必要，原告經遠東商銀
    電話照會時，既已表明確實有向其貸款87萬元、還款期數為
    72期、每期應繳納金額為1萬8,444元，足認原告與遠東商銀
    至遲已於斯時就上開消費借貸契約之內容達成意思表示合致
    ，原告據此主張與遠東商銀間並無貸款利率之約定云云，尚
    非可取。至原告嗣雖改稱遠東商銀照會時，未聽清楚期付款
    金額云云，然原告並未撤銷上開自承（自認），且原告自承
    簽立系爭合約前，業務有說期別是72期，每期要繳1萬8,000
    多元，受領本件貸款後，有收到72張繳納明細，其上載有每
    期應繳納之金額等語（見本院卷第76、117頁），益徵原告
    於遠東商銀致電照會時，確已知悉每期應繳納金額為1萬8,4
    44元，此外，原告復未舉證證明其自承（自認）出於錯誤，
    本院自應據為認定事實及裁判之基礎（最高法院18年上字第
    2836號判決意旨參照）。
  ⒊另縱原告主張業務魏經理告知本件貸款利率是週年利率百分
    之3點多等語為真，亦僅屬原告得否依錯誤或詐欺撤銷前開
    消費借貸意思表示之問題，在原告尚未合法撤銷前開消費借
    貸意思表示前，仍無礙於該消費借貸契約之成立，併予說明
    。
  ⒋從而，被告抗辯就系爭合約之借款債權，對於原告之利息債
    權應按週年利率百分之15.0899計算等語，即非無據。至被
    告聲請函詢遠東商銀是否於系爭合約上用印，以證明遠東商
    銀並未於系爭合約上用印，惟此部分事實為被告所不爭執（
    見本院卷第118頁），且亦與本院前揭認定無涉，並無調查
    之必要。
四、綜上所述，原告主張與遠東商銀就系爭借款並未約定貸款利
    率，請求確認被告就系爭合約之借款債權，對於原告之利息
    債權應按法定利率即週年利率百分之5計算，為無理由，應
    予駁回。
五、本件事證已臻明確，兩造其餘攻擊或防禦方法及證據，經本
    院審酌後，核與本件之結論，不生影響，爰不逐一論述，至
    原告在本件言詞辯論終結後，始提出之書狀及證據，本院不
    得加以審酌，應予敘明。
六、訴訟費用負擔之依據：民事訴訟法第78條。
中    華    民    國   110    年    10   月    27    日
                  民事第一庭  法  官  黃筠雅
以上正本係照原本作成。
如對本判決上訴，應於判決送達後20日內向本院提出上訴狀，若
委任律師提起上訴者，應一併繳納上訴審裁判費，否則本院得不
命補正逕行駁回上訴。
中　　華　　民　　國　　110 　年　　11　　月　　1 　　日
                              書記官  陳芝箖